臺灣高雄地方法院刑事判決　　　　　　　100年度訴字第955號
公　訴　人　臺灣高雄地方法院檢察署檢察官
被　　　告　邱冠仁
上列被告因妨害自由等案件，經檢察官提起公訴（100年度偵字
第14228號），本院判決如下：
    主  文
邱冠仁共同犯傷害罪，累犯，處有期徒刑伍月，如易科罰金，以
新臺幣壹仟元折算壹日；又共同犯私行拘禁罪，累犯，處有期徒
刑陸月，如易科罰金，以新臺幣壹仟元折算壹日。應執行有期徒
刑拾月，如易科罰金，以新臺幣壹仟元折算壹日。
    事  實
一、邱冠仁於民國94年間因妨害性自主案件，經國防部南部地方
    軍事法院以94年度和審字第124 號判處有期徒刑1 年2 月，
    並於刑之執行前令入相當處所施以治療至治癒為止，但最長
    不得逾3 年確定，自94年9 月28日起執行強制治療，於95年
    9 月26日因停止其處分，折抵刑期，且因羈押折抵徒刑224
    日，於96年2 月6 日因免予執行而執行完畢。詎猶不知悔改
    ，其與友人鄭國祥間本存有債務糾紛，鄭國祥於98年9 月29
    日凌晨0 時許行經高雄市○○路、正義路口公園旁時，適遭
    真實姓名年籍不詳之邱冠仁成年友人共計約3 、4 名以欲商
    討債務糾紛為由，攔阻鄭國祥離開該處，且該等真實姓名年
    籍不詳之友人隨即通知邱冠仁前來，俟邱冠仁抵達該處與鄭
    國祥就債務問題進行談判之際，因雙方於言語間產生齟齬，
    ，邱冠仁竟夥同上開在場友人共同基於傷害他人身體之犯意
    聯絡，分別持鐵鎚、安全帽等物品，朝鄭國祥頭部及身體其
    他部位毆打，造成鄭國祥受有左尺骨鷹嘴突開放性骨折、頭
    部外傷併多處撕裂傷、多處擦挫傷等傷害。嗣恰有巡邏警車
    行經該處，邱冠仁因擔心遭查緝，復與同夥友人共同基於妨
    害自由之犯意聯絡，由邱冠仁及同夥友人共同將鄭國祥強拉
    上邱冠仁所騎乘車牌號碼不詳之機車後，再由邱冠仁及另名
    同夥友人將鄭國祥夾在中間之方式共乘該部機車之方式，將
    鄭國祥強押前往位於高雄市○○區○○路78號之「潮岱汽車
    旅館」，其餘同夥友人則騎乘他部機車跟隨在後監看，期間
    鄭國祥雖曾掙脫跳車，惟因遭邱冠仁及同夥友人發現並再度
    強押上車而未能順利逃離，致鄭國祥之行動自由遭剝奪；待
    渠等抵達「潮岱汽車旅館」後，邱冠仁及其同夥友人復承前
    揭犯害自由之犯意，將鄭國祥私行拘禁於該旅館之不詳房號
    房間內，同時由邱冠仁及其同夥友人在上開房間門外輪流看
    守，迄至鄭國祥於同日凌晨2 時30分許佯稱欲通知友人攜帶
    款項前來償還為由，乘隙撥打電話報警，警方獲報後趕赴上
    開旅館，邱冠仁及其同夥友人見狀後旋即逃離現場，經警循
    線追查後，始悉上情。
二、案經鄭國祥訴由高雄市政府警察局三民第二分局報請臺灣高
    雄地方法院檢察署檢察官偵查起訴。
    理  由
壹、程序方面：
    按被告以外之人於審判外之陳述，雖不符刑事訴訟法第159
    條之1 至第159 條之4 之規定，而經當事人於審判程序同意
    作為證據，法院審酌該言詞陳述或書面陳述作成時之情況，
    認為適當者，亦得為證據；又當事人、代理人或辯護人於法
    院調查證據時，知有第159 條第1 項不得為證據之情形，而
    未於言詞辯論終結前聲明異議者，視為有前項之同意，刑事
    訴訟法第159 條第1 項、第159 條之5 分別定有明文。查本
    判決所引用屬於傳聞證據之部分，均已依法踐行調查證據程
    序，且當事人於審判程序亦同意作為證據，而經本院審酌證
    據資料作成時之情況，並無違法不當及證明力明顯過低之瑕
    疵，亦無依法應排除其證據能力之情形，認以之作為證據應
    屬適當，故自有證據能力。
貳、實體方面：
一、訊據被告邱冠仁固坦承與被害人鄭國祥間因存有債務糾紛，
    而於上揭時地夥同真實姓名年籍不詳之成年友人共同毆打被
    害人，嗣並騎乘機車搭載被害人前往「潮岱汽車旅館」房間
    內等事實，惟矢口否認涉有共同妨害自由犯行，辯稱：當時
    被害人遭渠等毆打後，適有巡邏車行經該處，為便於繼續商
    討債務問題，經被害人同意後，渠等始騎乘機車搭載被害人
    離開該處前往汽車旅館繼續談判，並無違反被害人意願將其
    強押上車及拘禁在汽車旅館房間內之情形發生云云，經查：
(一)、被告於98年9 月29日凌晨0 時許，夥同真實姓名年籍均不詳
    之成年友人約3 至4 人，與被害人在位於高雄市○○路、正
    義路口處之公園處就債務問題進行談判時，因雙方於言語間
    產生齟齬，被告及同夥友人隨即共同基於傷害他人身體之犯
    意聯絡，分別持鐵鎚、安全帽等物品，朝被害人頭部及身體
    其他部位毆打，造成被害人受有左尺骨鷹嘴突開放性骨折、
    頭部外傷併多處撕裂傷、多處擦挫傷等傷害，嗣被告、被害
    人及另名同夥友人復以三貼方式騎乘同部機車、其餘同夥友
    人則騎乘他部機車共同前往「潮岱汽車旅館」，警方經獲報
    後前往上開旅館時，被告及同夥友人已乘機逃離現場等情，
    業據被告於本院審理時坦承不諱，且有證人即被害人鄭國祥
    於本院審理時指述內容可佐（見本院卷第34至39頁），復有
    高雄醫學大學附設中和紀念醫院於98年10月6 日所出具被害
    人於案發當日前往求診之診斷證明書乙紙存卷可參（見偵卷
    第9 頁），是此部分事實，自可認定。
(二)、次依證人鄭國祥於本院審理時證述：我後來會去潮岱汽車旅
    館是被押過去的，當時我被押上機車後，被告的朋友前後以
    三貼方式將我夾帶至汽車旅館，但我並不願意前往，所以我
    在路上有掙扎跳車，後來他們又把我押上去，到了汽車旅館
    房間後，被告及其友人直接將我關在房間內，房間內只有我
    一人，他們當時都守在門口，這段時間我都不能自由行動，
    ，直到警察來他們才跑掉等語（見本院卷第34至38頁），核
    與被告所辯：係被害人自願前往汽車旅館商討債務問題云云
    ，顯有出入，是被告上揭所辯，是否屬實，已非無疑；況且
    ，被害人雖確積欠被告債務，然該等債務金額僅為數佰元之
    數目，尚非鉅額一節，亦據被告、被害人於本院審理時分別
    供、證述明確（見本院卷第35、41頁），又被害人於前往潮
    岱汽車旅館前，即遭被告及其友人在高雄市○○路、正義路
    口公園旁分持鐵鎚、安全帽等物品加以毆傷，並受有左尺骨
    鷹嘴突開放性骨折、頭部外傷併多處撕裂傷、多處擦挫傷等
    傷害一節，俱如前述，佐以證人鄭國祥於警詢及本院審理時
    復證述：當時我遭被告持鐵鎚攻擊頭部後，當場血流不止，
    頭有點昏昏的等語（見偵卷第7 頁，本院卷第36頁），顯見
    被害人斯時所受傷勢縱無立即危及生命之虞，仍有即時進行
    救護之必要，值此情境，衡情被害人豈有可能為區區數佰元
    之債務問題而不顧自身傷勢狀況，而自願陪同被告另行前往
    汽車旅館繼續商討債務問題，故被告前揭所辯，實與常情有
    違；甚者，被告於案發時除騎乘機車搭載被害人前往汽車旅
    館外，在場之同夥友人復同時騎乘他部機車共同前往，且被
    告抵達汽車旅館後尚另行支付5 佰元之旅館休息費用等情，
    均據被告於本院審理時供承在案，設若被告更換地點之目的
    僅係單純為談判前揭債務糾紛，而非欲與同夥友人共同挾持
    被害人前往上開旅館進行拘禁，則與被害人間無任何債務糾
    紛存在之同夥友人又何需大費周章全程在旁騎乘機車跟從監
    看，被告又焉需額外花費與前揭債務金額幾近相當之旅館休
    息費用，僅為單純商討數佰元之債務糾紛談判，徵諸此情，
    益見被告前揭所辯，顯與事理不符，應非可採。
(三)、綜上所述，本件被告所涉共同傷害、妨害自由等犯行，事證
    明確，應依法論科。
二、論罪科刑：
(一)、按刑法第302 條所謂之「私行拘禁」，係屬例示性、主要性
    及狹義性之規定，而「以其他非法方法剝奪人之行動自由」
    ，則屬於補充性、次要性及廣義性之規定，故必須行為人之
    行為不合於主要性規定之場合，始有次要性規定適用之餘地
    。若行為人所為既觸犯主要性規定，亦觸犯次要性規定，或
    由觸犯次要性規定，進而觸犯主要性規定，則應適用主要性
    規定予以論科（參見最高法院30年上字1693號判例意旨）。
    本件被告夥同其他共犯，將被害人強押上機車後，隨即載往
    「潮岱汽車旅館」房間內加以監視看管等情，俱如前述，則
    被告及共犯先以前述非法方法剝奪被害人之行動自由，然後
    再載至上述汽車旅館房間予以私行拘禁，係先觸犯刑法第30
    2 條之次要性規定，進而觸犯該條之主要性規定，自應依該
    條主要性規定論以私行拘禁罪。
(二)、核被告所為，分係犯刑法第277 條第1 項傷害罪、刑法第30
    2 條第1 項私行拘禁罪，公訴意旨固認被告妨害自由部分犯
    行係成立同條項之剝奪他人行動自由罪，惟被告及共犯除剝
    奪被害人之自由外，尚將被害人私行拘禁於旅館房間內，應
    以情節較重之私行拘禁罪論之，業如前述，又本院認定之上
    開事實既均為起訴事實欄所載明，二者亦僅係行為態樣之不
    同，且同為刑法第302 條第1 項所規定之罪名，毋庸變更起
    訴法條，併此敘明。被告與真實姓名年籍不詳之共犯即同夥
    友人數人，就上開傷害、妨害自由之犯行，互有犯意聯絡及
    行為分擔，均應論以共同正犯。被告所犯上開二罪，犯意各
    別，行為互殊，應予分論併罰，至公訴意旨固認被告係以一
    行為同時觸犯上開二罪名，應依想像競合犯之規定，從一重
    處斷，惟被告及共犯係先在高雄市○○路、正義路口公園旁
    將被害人毆打成傷後，嗣因員警巡邏行經該處，被告因擔心
    遭警查緝，始另行臨時起意將被害人強押上車載往汽車旅館
    房間內拘禁，則被告妨害自由之犯意既係起於傷害行為實行
    完畢後，且非以前揭傷害行為作為妨害自由行為之強暴手段
    或方法，自無從視為一行為觸犯數罪名而依想像競合犯規定
    論以一罪。另被告有如上開犯罪事實欄所載之前科及執行紀
    錄，有臺灣高等法院被告前案紀錄表1 份附卷可稽，其受有
    期徒刑之執行完畢後，5 年以內故意再犯本件有期徒刑以上
    之上開各罪，均為累犯，應依刑法第47條第1 項規定，各加
    重其刑。
(三)、爰審酌被告僅因與被害人間有區區數佰元之債務糾紛存在，
    不思經由理性方式解決，率爾夥同他人對被害人施以暴力，
    復以此為由強押被害人前往汽車旅館拘禁，以剝奪被害人行
    動自由，造成被害人身體、心理受創匪淺，犯後復未能與被
    害人達成和解，以填補被害人所受損害，行為誠屬可議，暨
    兼衡被告就本件犯行係居於首謀倡議地位、被害人所受傷勢
    、受剝奪行動自由時間之久暫及其犯罪動機、目的、智識程
    度、生活狀況等一切情狀，各量處如主文所示之刑，併均諭
    知如主文所示之易科罰金折算標準，並酌定被告應執行之刑
    暨易科罰金折算標準如主文所示。
據上論斷，應依刑事訴訟法第299 條第1 項前段，刑法第277 條
第1 項、第302 條第1 項、第47條第1 項、第41條第1 項前段、
第8 項、第51條第5 款，刑法施行法第1 條之1 第1 項、第2 項
前段，判決如主文。
本案經檢察官郭來裕到庭執行職務。
中    華    民    國     100    年    11    月   10   日
                  刑事第十九庭  審判長法  官  陳志銘
                                      法  官  陳松檀
                                      法  官  鄭子文
以上正本證明與原本無異。
如不服本判決應於收受判決後10日內向本院提出上訴書狀，並應
敘述具體理由。其未敘述上訴理由者，應於上訴期間屆滿後20日
內向本院補提理由書(均須按他造當事人之人數附繕本)「切勿逕
送上級法院」。
中    華    民    國     100    年    11    月   10   日
                                      書記官  王立山
附錄本案論罪科刑法條：
中華民國刑法第277條
（普通傷害罪）
傷害人之身體或健康者，處3 年以下有期徒刑、拘役或1 千元以
下罰金。
犯前項之罪因而致人於死者，處無期徒刑或7 年以上有期徒刑；
致重傷者，處3 年以上10年以下有期徒刑。
中華民國刑法第302條
（剝奪他人行動自由罪）
私行拘禁或以其他非法方法，剝奪人之行動自由者，處5 年以下
有期徒刑、拘役或3 百元以下罰金。
因而致人於死者，處無期徒刑或7 年以上有期徒刑，致重傷者，
處3 年以上10年以下有期徒刑。
第 1 項之未遂犯罰之。